【裁判字號】    97,訴,1685
【裁判日期】    980525
【裁判案由】    損害賠償
【裁判全文】
臺灣桃園地方法院民事判決              97年度訴字第1685號
原      告  乙○○
            丙○○
兼上列二人
法定代理人  丁○○  住同上
            甲○○  住同上
共     同
訴訟代理人  吳宜財律師
被      告  戊○○  住桃園縣觀.
上列當事人間請求損害賠償事件，於民國98年4 月27日言詞辯論
終結，本院判決如下：
    主      文
被告應給付原告乙○○新台幣貳萬捌仟壹佰元、應給付原告丙○○新台幣貳萬陸仟陸佰伍拾元、應給付原告丁○○新台幣陸萬貳
仟貳佰元、應給付原告甲○○新台幣伍拾壹萬貳仟陸佰參拾玖元
，及均自民國九十七年八月二十七日起，至清償日止，均按週年
利率百分之五計算之利息。
原告其餘之訴駁回。
訴訟費用由被告負擔百分之五十二，原告乙○○負擔百分之三，
原告丙○○負擔百分之三，原告丁○○負擔百分之六，餘由原告
甲○○負擔。
本判決第一項於原告乙○○、丙○○、丁○○、甲○○分別為被
告供擔保新台幣玖仟肆佰元、捌仟玖佰元、貳萬元、壹拾柒萬元
後，得假執行。被告如為原告乙○○、丙○○、丁○○、甲○○
分別供擔保新台幣貳萬捌仟壹佰元、貳萬陸仟陸佰伍拾元、陸萬
貳仟貳佰元、伍拾壹萬貳仟陸佰參拾玖元後，得免為假執行。
原告其餘假執行之聲請駁回。
    事實及理由
一、程序事項
(一)、按訴狀送達後，原告不得將原訴變更或追加他訴。但擴張或
    縮減應受判決事項之聲明者，不在此限，民事訴訟法第255
    條第1 項第3 款定有明文。經查：本件原告原起訴請求「被
    告應給付原告丁○○新台幣（下同）149,104 元、應給付原
    告甲○○952,673 元、應給付原告丙○○56,750元、應給付
    原告乙○○58,200元，及均自起訴狀繕本送達翌日起至清償
    日止，按年息5 ％計算之利息」，嗣於民國98年4 月27日言
    詞辯論期日，就原告丁○○所請求之醫藥費用部分，由原起
    訴請求之8,830 元，減縮為8,730 元；就原告甲○○所請求
    之醫藥費用部分，由原起訴請求之11,530元，減縮為11,430
    元，所請求之就醫交通費用部分，由原起訴請求之15,540元
    ，減縮為1,690 元；就原告丙○○所請求之醫藥費用部分，
    由原起訴請求之6,750 元，減縮為6,650 元；就原告乙○○
    所請求之醫藥費用部分，由原起訴請求之8,200 元，減縮為
    8,100 元，即變更聲明為：「被告應給付原告丁○○149,00
    4 元、應給付原告甲○○938,723 元、應給付原告丙○○56
    ,650 元 、應給付原告乙○○58,100元，及均自起訴狀繕本
    送達翌日起至清償日止，按年息5 ％計算之利息。」，核屬
    減縮應受判決事項之聲明，揆諸前開法條所示，尚無不合，
    應予准許。
(二)、被告未於言詞辯論期日到場，核無民事訴訟法第386 條各款
    所列事由，爰依原告之聲請，准由其一造辯論而為判決。
二、原告主張：
(一)、被告於95年11月26日19時許，駕駛車牌號碼：HB-6409 號自
    小客車（下稱系爭肇事汽車），沿雙向2 車道中心為分向限
    制線（雙黃線）之桃園縣觀音鄉境內編號桃112 線道路由中
    壢往觀音方向行駛；嗣於同日19時30分許行經該路段觀音鄉
    崙坪村132 之8 號前時，本應注意汽車在劃有分向限制線之
    路段，不得駛入來車之車道，以避免危險之發生，而依當時
    情形並無不能注意之情形，竟疏未注意及此，駕車系爭肇事
    汽車駛入對向車道，致迎面撞擊對向由原告丁○○所駕駛並
    附載原告丙○○、乙○○及汽車所有人甲○○之車牌號碼：
    5579-EQ 號自小客車（下稱系爭受損汽車）車頭，原告丁○○因而受有胸部挫傷；原告甲○○因而受有左側臗部挫傷、
    嘴唇挫傷、雙小腿挫傷；原告丙○○因而受有頭部外傷併臉
    部挫傷；原告乙○○因而受有胸部挫傷等傷害。
(二)、按因故意或過失，不法侵害他人之權利者，負損害賠償責任
    。不法侵害他人之身體或健康者，對於被害人因此喪失或減
    少勞動能力或增加生活上之需要時，應負損害賠償責任。不
    法侵害他人之身體、健康、名譽、自由、信用、隱私、貞操
    ，或不法侵害其他人格法益而情節重大者，被害人雖非財產
    上之損害，亦得請求賠償相當之金額，民法第184 條第1 項
    前段、第193 條第1 項、第195 條第1 項前段分別定有明文
    。茲將原告所受之財產上及非財產上之損害，臚列如後：
、原告丁○○部分：
(1)、醫療費用：因本件車禍支出醫療費用8,730 元
(2)、不能工作損失：原告丁○○於車禍當時與原告甲○○共同經
    營昕飾點服飾行，個人年收入約30萬元，原告丁○○因上開
    車禍計有49日無法工作（即95年11月27日起至96年1 月14日
    止），此部分損失為40,274元（300,000 ÷365 ×49＝40,2
    74 元 ，元以下四捨五入）。
(3)、精神慰撫金：原告丁○○因被告過失行為受有前開傷害，身
    體、精神均受有痛苦，而被告於事發後，毫無悔意，一再推
    諉責任，自得請求被告賠償100,000 元精神慰撫金。
、以上總計請求被告賠償149,004 元（8,730 ＋40,274＋100,
    000 ＝149,004） 。
、原告甲○○部分：
(1)、醫療費用：因本件車禍支出醫療費用11,430 元
(2)、不能工作損失：原告甲○○於車禍當時與原告丁○○共同經
    營昕飾點服飾行，個人年收入約30萬元，原告甲○○因上開
    車禍計有64日無法工作（即95年11月27日起至96年1 月29日
    止），此部分損失為52,603元（300000÷365 ×64＝52,603
    元，元以下四捨五入）。
(3)、車輛損失部分：系爭受損汽車乃原告甲○○所有之新車，至
    車禍時僅使用1 年1 月，重置價格約788,000 元，車禍前之
    剩餘價值為573,000 元，而本次車禍後送修預估需653,791
    元始可修復，顯已無修理之必要與實益，自得依該車剩餘價
    值為573,000 元請求被告賠償。
(4)、原告因受傷不良於行，往返醫院支出交通費用1,690 元。
(5)、精神慰撫金：原告甲○○因被告過失行為受有前開傷害，身
    體、精神均受有痛苦，而被告於事發後，毫無悔意，一再推
    諉責任，自得請求被告賠償300,000 元精神慰撫金。
(6)、以上總計請求被告賠償938,723 元（11,430＋52,603＋573,
    000 ＋1,690 ＋300,000 ＝938,723）。
、原告丙○○部分：
(1)、醫療費用：因本件車禍支出醫療費用6,650 元
(2)、精神慰撫金：原告丙○○因被告過失行為受有前開傷害，身
    體、精神均受有痛苦，而被告於事發後，毫無悔意，一再推
    諉責任，自得請求被告賠償50,000 元精神慰撫金。
、以上總計請求被告賠償56,650元（6,650 ＋50,000 ＝56,6
    50）。
、原告乙○○部分：
(1)、醫療費用：因本件車禍支出醫療費用8,100 元
(2)、精神慰撫金：原告乙○○因被告過失行為受有前開傷害，身
    體、精神均受有痛苦，而被告於事發後，毫無悔意，一再推
    諉責任，自得請求被告賠償50,000元精神慰撫金。
、以上總計請求被告賠償58,100元（8,100 ＋50,000＝58,100
    ）。
(三)、並聲明：被告應給付原告丁○○149,004 元、應給付原告甲○○938,723 元、應給付原告丙○○56,650元、應給付原告
    乙○○58,100元，及均自起訴狀繕本送達翌日起至清償日止
    ，按年息5 ％計算之利息；並均願供擔保，請准宣告假執行
    。
三、被告未於言詞辯論期日到場爭執，僅具狀辯稱：
(一)、案發當天原告丁○○、甲○○、丙○○均有至壢新醫院急診
    ，唯獨原告乙○○未至該醫院急診，原告乙○○雖提出大曜
    中醫醫院於案發後之95年12月6 日出具之診斷證明書為證，
    然至多僅能證明其或有受傷，然不足證明其係因上開車禍而
    受傷，原告乙○○請求被告賠償尚屬無據。
(二)、原告等所提出之醫療單據，均是中醫醫院之醫療單據，已有
    疑義，且亦未說明是否有其必要性，自難依所請。
(三)、原告丁○○、甲○○僅稱其因上開車禍受有不能工作之損失
    ，然就其不能工作之期間及原因等，均未詳予說明，自不應
    准許其請求。
(四)、原告甲○○所請求之就醫車資部分，部分無單據，部分無金
    額之記載，且搭乘次數亦與就醫次數不符，請求顯有不實。
(五)、原告甲○○雖主張系爭受損汽車車損573,000 元，然未能提
    出確切、客觀之證明，且該車受損後，縱有原告甲○○所稱
    修理費過高之情形，然是否無修復必要，仍有疑義，且此亦
    應由被告加以主張，而非可由原告甲○○逕行依該車剩餘價
    值請求賠償。
(六)、原告等人受傷並非嚴重，所主張之慰撫金均屬過高，均應予
    酌減。
(七)、並聲明：原告之訴駁回；如受不利益判決，願供擔保請准宣
    告免為假執行。
四、原告主張被告於上開時、地，疏未注意汽車在劃有分向限制
    線之路段，不得駛入來車之車道，以避免危險之發生，竟駕
    駛系爭肇事汽車駛入該路段其行向之對向車道，致迎面撞擊
    對向車道上由原告丁○○遵循規定所駕駛之系爭受損汽車，
    致汽車駕駛即原告丁○○因而受有胸部挫傷；乘客即原告甲○○因而受有左側臗部挫傷、嘴唇挫傷、雙小腿挫傷；原告
    丙○○因而受有頭部外傷併臉部挫傷等傷害等情，業經本院
    依職權調閱本院96年壢交簡字第512 號刑事卷宗核閱稽詳；
    且被告就此部分事實，經合法通知，於言詞辯論期日不到場
    ，亦未提出準備書狀爭執，依民事訴訟法第28 0條第3 項準
    用第1 項之規定，視同自認，原告主張此部分事實，堪信為
    真。
五、按汽車在雙向二車道行駛時，均應在遵行車道內行駛；在劃
    有分向限制線之路段，不得駛入來車之車道，道路交通安全
    規則第97條第1 款、第2 款定有明文。本件被告係領有汽車
    駕駛執照之人，有其駕駛執照影本1 件附於前開刑事案件卷
    內可憑；被告對於上開規定，理應知之甚詳，且依當時之現
    場情況及其智識能力，無不能注意之情事，被告駕駛系爭肇
    事汽車行經上開地點，竟疏未注意不得駛入來車之車道而駛
    入，致撞擊對向車道由原告丁○○遵循規定所駕駛之系爭受
    損汽車，被告就本件車禍顯有過失甚明。
六、原告丁○○、甲○○、丙○○確因本件車禍而受有上開傷害
    之事實，已如前述，被告之過失行為，與原告丁○○、甲○○、丙○○受傷之結果，有相當之因果關係已明。被告雖具
    狀辯稱：案發當天原告丁○○、甲○○、丙○○均有至壢新
    醫院急診，唯獨原告乙○○未至該醫院急診，原告乙○○雖
    提出大曜中醫醫院於案發後之95年12月6 日出具之診斷證明
    書為證，然至多僅能證明其或有受傷，然不足證明其係因上
    開車禍而受傷，原告乙○○請求被告賠償，尚屬無據云云，
    然查，原告乙○○於車禍發生當天未至壢新醫院急診1 節，
    雖經本院函詢壢新醫院屬實，然觀諸大曜中醫醫院於案發後
    之95年12月6 日所出具之原告乙○○診斷證明書所載原告乙○○初次前往該院就醫之時間乃95年11月28日，而本案車禍
    發生日期為95年11月26日，是原告乙○○就醫時間為車禍發
    生後之2 日，時間尚屬密接；且其所受傷勢為胸部挫傷，亦
    有大曜中醫醫院所出具之診斷證明書為證，其傷勢亦與同次
    搭乘該車而受傷之原告甲○○、丙○○所受傷勢相近；且被
    告於96年7 月11日本件刑事案件訊問程序中陳明：我對於檢
    察官聲請簡易判決處刑書所載之犯罪事實都承認等語，而該
    臺灣桃園地方法院檢察署檢察官96年度偵字第750 號聲請簡
    易判決處刑書載明：... 致迎面撞擊該車道由丁○○所駕駛
    之車牌號碼5579-EQ 號自用小客車車頭，因而致駕駛人丁○○受有胸部挫傷、乘客暨丁○○之妻甲○○受有左側臗部挫
    傷、嘴唇挫傷、雙小腿挫傷、乘客暨丁○○之子丙○○受有
    頭部外傷併臉部挫傷、乘客暨丁○○之女乙○○受有胸部挫
    傷等傷害等事實，亦有該起訴書附於本件刑事案卷內參，是
    被告於刑事案件審理時顯然對於原告乙○○於車禍當時亦是
    系爭受損汽車上之乘客並因而受有胸部挫傷等事實自認之，
    被告於本院審理時改以上情置辯，除屬無據外，亦與前開是
    認互相矛盾，自難採信。足認原告乙○○於車禍當時亦是系
    爭受損汽車上之乘客，並因而受有胸部挫傷無誤，被告之過
    失行為，亦與原告乙○○受傷之結果，有相當之因果關係亦
    明。
七、按因故意或過失，不法侵害他人之權利者，負損害賠償責任
    ；不法侵害他人之身體或健康者，對於被害人因此喪失或減
    少勞動能力或增加生活上之需要時，應負損害賠償責任；不
    法侵害他人之身體、健康、名譽、自由、信用、隱私、貞操
    ，或不法侵害其他人格法益而情節重大者，被害人雖非財產
    上之損害，亦得請求賠償相當之金額，民法第184 條第1 項
    前段、第193 條第1 項、第195 條第1 項前段亦定有明文。
    經查，原告均係因本件車禍而受有上開傷害，均與被告前揭
    之過失行為間有相當之因果關係，是被告對於原告自應負上
    述民法第184 條第1 項前段之過失侵權行為人之損害賠償責
    任，而原告亦得依上述法條之規定，請求因此財產損害及非
    財產上之損害。惟就原告請求被告賠償之金額，是否應予准
    許，分述如次：
(一)、醫療費用：原告丁○○、甲○○、丙○○、乙○○分別主張
    因本件車禍各支出醫療費用8,730 元、11,430元、6,650 元
    、8,100 元等情，業據提出大曜中醫醫院診斷證明書及醫療
    費用收據等件為證，被告雖辯稱渠等所提出之醫療單據，均
    是中醫醫院之醫療單據，已有疑義，且亦未說明是否有其必
    要性，自難依所請云云，然如前述，原告丁○○、乙○○因
    本件車禍所受傷害為胸部挫傷；原告甲○○則受有左側臗部
    挫傷、嘴唇挫傷、雙小腿挫傷；原告丙○○則受有頭部外傷
    併臉部挫傷，依目前我國中醫醫療水準及國人就醫習慣，就
    類此跌打損傷之治療，多有尋求中醫診治者，自不能僅以原
    告所提單據為中醫醫院之醫療單據，即否認其真實性；且經
    本院就此函詢大曜中醫醫院，該院除將原告各次就醫所支出
    之醫療費用予以回覆，核與原告上開主張相符外；且依該院
    所檢附之原告各次就診病歷資料及主治醫師林彥君所出具之
    說明書，除均已載明原告各是於何時、因何故、何傷勢就醫
    、該院各對原告施以何種治療、治療之過程及結果等，核與
    原告受傷時間及所受傷勢相符外，且其中亦就各次治療之方
    式及所用藥物均加以詳予說明，亦均核與原告於各次因而所
    需支出之醫療費用相當，自已足認原告丁○○、甲○○、丙○○、乙○○分別因本件車禍支出醫療費用8,730 元、11,4
    30元、6,650 元、8,100 元，且均屬必要無誤。被告空言以
    上情置辯，除與常情不符外，亦屬無據，即非可採
(二)、工作損失：原告丁○○、甲○○雖主張其二人於車禍當時共
    同經營昕飾點服飾行，個人年收入均為30萬元，原告丁○○
    因上開車禍計有49日無法工作（即95年11月27日起至96年1
    月14日止），原告甲○○則計有64日無法工作（即95年11月
    27日起至96年1 月29日止），分別受有40,274元、52,603元
    之工作損失云云，然此為被告所否認，並以前詞置辯，原告
    丁○○、甲○○自應就此負舉證責任，然查，原告丁○○、
    甲○○就此雖提出其二人95年度各類所得扣繳暨免扣繳憑單
    各1 份為證，然依該扣繳暨免扣繳憑單上所載，至多僅能證
    明原告丁○○、甲○○二人有於95年1 月至95年12月間，有
    因經營昕飾點服飾行各收入30萬元等情，然無法證明原告丁○○、甲○○二人因上開車禍不能工作之期間或因之受有如
    何金額之損失，自難認其二人就此已盡舉證責任。再原告丁○○、甲○○均係於95年11月26日因外傷就醫後，就醫時均
    可步行等情，有壢新醫院回覆本院之壢新醫字第2008020004
    號函附於本院96年度訴字第1600號事件（該案已經原告撤回
    ）卷內可參；再經本院就原告丁○○、甲○○因上開受傷不
    能工作之時間為何，函詢壢新醫院回覆稱：病患者如無併發
    症因疼痛而修養，此乃個人對疼痛耐受度而有差異並無明確
    之日期等語，亦有該院壢新醫字第2008110223號函在卷可證
    ；再經本院就此函大曜中醫醫院，亦僅回覆稱原告二人分別
    係上開傷勢疼痛而就醫，所施以之治療亦為去淤止痛等情，
    亦有該院主治醫師出具之說明書1 份在卷；復以原告丁○○
    因上開車禍受有胸部挫傷；原告甲○○因上開車禍受有左側
    臗部挫傷、嘴唇挫傷、雙小腿挫傷，已如前述，則其治療方
    式應以接受門診治療即可，依通常社會經驗，一般大眾受到
    類似之傷害，當不致於因此即無法工作；甚至，本院依職權
    查詢原告丁○○受傷前之94年度、及受傷後之96年度年收入
    各為140,000 元、300,000 元；原告甲○○受傷前之94年度
    、及受傷後之96年度年收入各為108,141 元、180,000 元等
    情，亦有其二人稅務電子閘門財產所得調件明細表資料各2
    份在卷可證；是原告丁○○受傷前之94年度之年收入，顯然
    低於該受傷之95年度之年收入，受傷後之96年度之年收入，
    亦僅與該受傷之95年度之年收入相當；原告甲○○受傷前之
    94年度、受傷後之96年度之年收入，更是均遠低於該受傷之
    95年度之年收入，亦難認其二人因本件車禍有何不能工作之
    損失。渠二人主張因本件車禍受有不能工作之損失，顯屬無
    據，即非可採，此部分之請求，不應准許。
(三)、交通費用：原告甲○○主張其因本件車禍受傷後前往大曜中
    醫醫院門診數次，均須搭乘計程車，車資共計1,690 元等情
    ，業據提出大曜中醫醫院醫療費用單據及附於前引本院96年
    度訴字第1600號損害賠償事件卷內之大愛計程車無線電台等
    所開立之計程車計費收據數紙為證。經核對原告甲○○所提
    出之上開計程車收費單據及本院依職權所調閱之大曜中醫醫
    院醫病歷資料結果，原告甲○○於95年11月28日支出車資25
    0 元、12月2 日支出車資200 元、4 日支出車資250 元、5
    日支出車資200 元、6 日支出車資130 元、18日支出車資20
    0 元、22日元車資210 元、25日元車資250 元之當日，均有
    前往大曜中醫診醫院就診，是此部分車資，應是原告甲○○
    因本件車禍受傷前往大曜中醫醫院門診支出已明；再衡諸原
    告甲○○因上開車禍受有左側臗部挫傷、嘴唇挫傷、雙小腿
    挫傷之傷勢觀之，於其傷勢復原前往返醫院就診，如強令其
    全程搭乘公車之大眾運輸工具，顯屬過苛，應認原告甲○○
    亦有搭乘計程車之必要，此部分車資均屬增加生活上之需要
    ，是原告甲○○就此部分之請求尚屬合理，應予准許。至於
    原告甲○○所提出之其餘計程車收費單據，雖因部分未載明
    日期、部分未載金額，更有部分所載時間，核與其前往就診
    時間不符，然此部分已經原告甲○○減縮如上而未請求，被
    告就此部分所為爭執，即無審酌之必要，並予敘明。
(四)、車輛損失：
、原告甲○○主張其所有系爭受損汽車，因被告上開過失行為
    受損，本次車禍後送修預估需653,791 元始可修復等情，業
    據原告甲○○提出該車行車執照、使用牌照稅繳款書、估價
    單等件為證，已堪信為真實。然其另主張系爭受損汽車在車
    禍前剩餘價值為573,000 元，而預估修復費用為653,791 元
    ，顯無修理之必要與實益，其自得依該車受損前之剩餘價值
    573,000 元請求被告賠償等情，則為被告所具狀否認，並以
    前詞置辯。經查，原告甲○○就其所主張系爭受損汽車在車
    禍前之剩餘價值為573,000 元等情，除始終未能提出任何事
    證以實其說外，且經本院依其所請函請桃園縣汽車商業同業
    公會就此鑑定結果：系爭受損汽車車禍前在正常使用情形下
    之市價為78萬元等情，亦有該會出具之桃汽商鑑字第97037
    號鑑定函1 件在卷可稽，而原告甲○○亦未再主張該車有何
    不正常使用之情形，自應以該鑑定結果所認78萬元為系爭受
    損汽車車禍前之市價，原告甲○○主張該車車禍前之剩餘價
    值573,000 元，即非可採。又系爭受損汽車預估修復費用為
    653,791 元，已如前述，此修復費用亦顯然未高於該車車禍
    前之市價，此外，原告甲○○又未能再提出該車修復後之價
    值低於該修復費用之證據，則其空言主張該車已無修復之必
    要與實益，亦屬無據。原告甲○○主張依該車受損前之剩餘
    價值573,000 元請求被告賠償云云，尚非可採。另本件或可
    依該車因車禍減損之價值求償，然因原告甲○○得向被告請
    求賠償之車損數額，亦應以車禍發生時該車之時價，扣除車
    禍發生後該車之殘價始為恰當，然該車於車禍發生後之殘值
    若干，除未經原告甲○○舉證以實其說外，且經本院一併就
    此函請桃園縣汽車商業同業公會為鑑定，該會亦僅能就前開
    市價為鑑定，亦有前引鑑定函1 份在卷可憑，自無從認定該
    車於車禍發生後之殘值為若干，本件亦無法以該車因上開車
    禍之減損作為損害賠償之依據，一併敘明。
、按負損害賠償責任者，除法律另有規定或契約另有訂定外，
    應回復他方損害發生前之原狀。應回復原狀者，如經債權人
    定相當期限催告後，逾期不為回復時，債權人得請求以金錢
    賠償其損害，民法第213 條第1 項、第214 條定有明文。再
    不法毀損他人之物者，被害人得請求賠償其物因毀損所減少
    之價額，民法第196 條亦有明定。又物被毀損時，被害人除
    得依民法第196 條請求賠償外，並不排除民法第213 條至第
    215 條之適用。依民法第196 條請求賠償物被毀損所減少之
    價額，得以修復費用為估定之標準，但以必要者為限，例如
    修理材料以新品換舊品，應予折舊（最高法院77年度第9 次
    民事庭會議決議、82年度台上字第892 號判決意旨參照）。
    原告甲○○因被告之侵權行為致其所有之系爭受損汽車毀損
    ，經送汽車修理場估價後，修復需支出之費用為零件費用58
    2,094 元、工資71,697元等情，有原告甲○○提出之國都汽
    車股份有限公司出具之車損估價單7 紙為證。而上開估價結
    果係以新零件更換毀損之舊零件，則以系爭受損汽車支出之
    修理費作為本件損害賠償請求之金額時，依上開說明，自應
    將上開新零件價額扣除折舊價值後，計算原有舊零件價值，
    以作為損害賠償之金額。又依行政院財政部發布之「固定資
    產耐用年數表」規定，汽車如非屬運輸業用客車、貨車，其
    耐用年數為5 年，而依同部訂定之「固定資產折舊率表」規
    定，耐用年數5 年依定率遞減法之折舊率為千分之369 ，又
    「固定資產提列折舊採用定率遞減法者，以1 年為計算單位
    ；其使用期間未滿1 年者，按實際使用之月數相當於全年之
    比例計算之；不滿1 個月者，以月計。」，同部發布之營利
    事業所得稅查核准則第95條第6 款有明文規定。系爭受損汽
    車係於94年11月9 日領照使用，有原告甲○○所提出之該自
    小客車行車執照在卷可查，至本件95年11月26日車禍受損時
    ，約使用1 年18日，依上開標準應算以1 年1 月。又該車修
    復需支出之費用為零件費用582,094 元、工資71,697元，已
    如前述，其中工資71,697元，不因新舊車輛而有不同，無須
    計算折舊，至於零件費582,094 元則應按定率遞減法計算扣
    除折舊額232,692 元｛（582,09 4×0.369） ＋（582,094
    ×0.369 ×1 ÷12）＝232,692 ，元以下四捨五入｝，即以
    349,402 元為合理之零件費用（582,094 －232,692 ＝349,
    402） ，再加上工資費71,697元，共計421,099 元，是系爭
    受損汽車所需回復原狀之費用在扣除折舊後為421,099 元，
    故原告甲○○請求被告賠償系爭受損汽車因車禍所生之損失
    ，依上說明，自得以上開扣除折舊後之修復費用估定之，即
    原告甲○○請求被告賠償系爭受損汽車因車禍受損之金額在
    421,099 元之範圍內為合理，逾此部分，則屬無據，應予駁
    回。
(五)、慰撫金部分：按以人格權遭遇侵害，受有精神上之痛苦，而
    請求慰藉金之賠償，其核給之標準，須斟酌雙方之身分、資
    力與加害程度及其他各種情形核定相當之數額。且所謂「相
    當」，應以實際加害情形與其名譽影響是否重大及被害人之
    身分、地位與加害人之經濟情況等關係定之（最高法院86年
    台上字第3537號判決要旨參照）。本件原告因被告不法侵害
    其身體，而造成其精神上之痛苦，自得請求被告給付慰撫金
    。經查，原告丁○○、甲○○均為高中畢業，共同經營昕飾
    點服飾行，96年度年收入各約為30萬元、18萬元，原告丁○○名下無財產，原告甲○○名下有投資昕飾點服飾行200 萬
    元1 筆，原告丙○○、乙○○現仍在學，名下無收入與財產
    ，被告則為國中畢業，96年度年僅1 筆168 元執行業務所得
    ，名下無財產，有兩造稅務電子閘門財產所得調件明細表資
    料、戶役政查詢資料在卷可按；而原告因上開車禍分別受有
    前開不同程度之傷害，已如前述，各自因該等傷害就醫治療
    期間原告丁○○為95年11月26日至12月18日（計6 次）、原
    告甲○○為95年11月26日至96年1 月29日（計16次）、原告
    丙○○為95年11月26日至12月18日（計10次）、原告乙○○
    為95年11月28日至12月18日（計10次），亦有前引壢新醫院
    、大曜中醫醫院病歷資料附卷可稽；再參諸兩造身分、社會
    地位、學經歷、知識等一切情狀，認原告丁○○、甲○○、
    丙○○、乙○○各請求非財產上之損害6 萬元、8 萬元、2
    萬元、2 萬元，尚屬適當，應予准許，逾此部分之請求，核
    屬過高，應予駁回。
(六)、綜上，原告丁○○所得請求賠償之金額為醫療費用8,730 元
    、精神慰撫金60,000元，合計68,730元；原告甲○○所得請
    求賠償之金額為醫療費用11,430元、交通費用1,690 元、車
    輛損失421,099 元、精神慰撫金80,000元，合計514,219 元
    ；原告丙○○所得請求賠償之金額為醫療費用6,650 元、精
    神慰撫金20,000元，合計26,650元；原告乙○○所得請求賠
    償之金額為醫療費用8,100 元、精神慰撫金20,000元，合計
    28,100元。
(七)、按保險人依本法規定給付之保險金，視為加害人或被保險人
    損害賠償金額之一部分；加害人或被保險人受賠償請求時，
    得扣除之，強制汽車責任保險法第32條定有明文。原告丁○○、甲○○於本院審理時自承已各領取汽車強制責任保險金
    6,530 元、1,580 元等情，並有新光產物保險股份有限公司
    之歷次出險資料影本1 份附於前引本院96年度訴字第1600號
    卷內可參，則依前開強制汽車責任保險法第32條之規定，原
    告丁○○、甲○○向被告請求本件侵權行為損害賠償時，自
    應扣除前述已獲強制汽車責任保險金給付之部分，經扣除後
    ，原告丁○○、甲○○可得請求之金額分別為62,200元 （
    68,730－6,530 ＝62,200）、512,639 元（514,219 ─1,58
    0 ＝512,639）。
八、按給付無確定期限者，債務人於債權人得請求給付時，經其
    催告而未為給付，自受催告時起，負遲延責任。其經債權人
    起訴而送達訴狀，或依督促程序送達支付命令，或為其他相
    類之行為者，與催告有同一之效力。遲延之債務，以支付金
    錢為標的者，債權人得請求依法定利率計算之遲延利息。但
    約定利率較高者，仍從其約定利率。應付利息之債務，其利
    率未經約定，亦無法律可據者，週年利率為百分之五。民法
    第229 條第2 項、第233 條第1 項、第203 條分定明文。本
    件為侵權行為之債，兩造自無約定清償期及利率。從而，原
    告本於侵權行為之法律關係，訴請被告賠償如主文所示金額
    ，及均自起訴狀繕本送達被告之翌日即97年8 月27 日起（
    本件起訴狀繕本於97年8 月26日送達被告）至清償日止，按
    週年利率5 ％計算之利息，為有理由，逾此部分之請求，為
    無有理由，應予駁回。
九、兩造均陳明願供擔保，聲請宣告或免為假執行，經核原告勝
    訴部分，合於法律之規定，爰各別酌定相當之擔保金額分別
    宣告假執行或免為假執行；至原告敗訴部分其該部分假執行
    之聲請，因訴之駁回而失所依附，併予駁回。
十、結論：本件原告之訴為一部有理由，一部無理由，依民事
    訴訟法第385 條第1 項前段、第79條、第85條第1 項但書、
    第390 條第2 項、第392 條第2 項，判決如主文。
中    華    民    國    98    年    5     月    25    日
                  民事第二庭    法  官    尹  良
以上正本係照原本作成。
如對本判決上訴，須於判決送達後20日內向本院提出上訴狀。
中    華    民    國    98    年    5     月    26    日
                                書記官    邱飛鳴


司法院資訊處製作；財團法人民間司法改革基金會備份。
